【裁判字號】    98,消債抗,76
【裁判日期】    980811
【裁判案由】    更生事件
【裁判全文】
臺灣板橋地方法院民事裁定            98年度消債抗字第76號
抗  告  人  甲○○
代  理  人  林嫦芬律師
上列抗告人依消費者債務清理條例聲請更生事件事件，對於中華
民國98年3月9日本院98年度消債更字第105號裁定提起抗告，本
院裁定如下：
    主  文
抗告駁回。
抗告程序費用新台幣壹仟元由抗告人負擔。
    理  由
一、本件抗告意旨略以：
    (一)抗告人於民國96年1 月至7 月任職大有為管理顧問公司跟
      工作所得，每月薪資實際僅有新台幣（下同）19,016元，
      而抗告人於簽署協議書時，母親尚可共同負擔生活開支，
      抗告人衡量當時收入支出狀況，認應可負擔每月清償金額
      。詎抗告人母親突失業，導致抗告人每月尚需支付房租
      11,000元，於扣除基本生活開銷後，實已入不敷出，而難
      以依約履行繳款義務。嗣後抗告人復失業長達1 年，苦覓
      工作無著，於此無收入狀況下，益難清償債務。是以，抗
      告人非如原裁定所認於96年、97年均係得以依協商條件履
      行而故意不履行。
    (二)次查抗告人所有保險契約之保險費，係均由抗告人論及婚
      嫁之女友所繳納，抗告人並未負擔任何此部分之費用，因
      此「財產及收入狀況說明書」中並未將保險費納入抗告人
      之生活必要費用內。另就原裁定所指抗告人持國泰世華銀
      行信用卡於95年7月23日於家福股份有限公司中和店刷卡
      消費40,160元乙節，係抗告人幫友人先行代墊其所購買之
      電器用品結帳金額，並非抗告人自行消費使用，而抗告人
      持渣打銀行信用卡自94年2月至95年8月間於安麗日用品股
      份有限公司消費13,865元乙情，實係抗告人之公司同事為
      購買該公司產品享有折扣之故，而央求抗告人先刷卡代墊
      ，此亦非抗告人本人之消費行為，爰請求鈞院廢棄原裁定
      ，並裁定准許開始更生程序。
二、按債務人與金融機構協商成立者，不得聲請更生或清算，但
    因不可歸責於己之事由，致履行顯有重大困難者，不在此限
    ；本條例施行前，債務人依金融主管機關協調成立之中華民
    國銀行公會會員辦理消費金融案件無擔保債務協商機制與金
    融機構成立之協商，準用前項之規定，消費者債務清理條例
    第151 條第5 項、第6 項定有明文。查抗告人前於95年間依
    金融主管機關協調成立之中華民國銀行公會會員辦理消費金
    融案件無擔保債務協商機制，與最大債權金融機構國泰世華
    商業銀行（下稱國泰世華銀行）達成協商，協議自95年12月
    起，以週年利率12.88%，分80期，每期按月還款16,859元，
    並抗告人於96年1 月間毀諾之事實，業據國泰世華銀行於98
    年2 月23日檢附協議書、繳款明細等向本院陳報明確，並有
    財團法人金融聯合徵信中心之個人資料（信用報告）回覆書
    在卷可稽。是抗告人向本院聲請更生，自須審究其是否有「
    不可歸責於己事由致履行顯有重大困難」之情事。經查，
    (一)抗告人於95年9 月間向最大債權銀行國泰世華銀行申請協
      商時，於財務資料表記載其每月收入為3 萬元，此有該財
      務資料表附於原審卷第65頁可憑。以抗告人居住於台北縣
      三重市，依行政院主計處公佈之97年度臺灣省每人每月最
      低生活費用為9,829 元，該最低生活費用即包括食、衣、
      住、行等費用在內，且抗告人既已負債大於資產，本應較
      一般人更節約支出。而抗告人無需負擔其他親屬扶養費用
      ，亦據抗告人陳明，則以其每月30,000元之薪資扣除每月
      應繳協商金額16,859元後，尚餘13,141元，顯足以維持基
      本生活。
    (二)又查，抗告人於協商成立後，僅於95年12月19日繳納1期
      協商款，於96年1 月間即毀諾乙節，業據萬商銀行及國泰
      世華銀行分別陳報明確，有民事更生陳報狀及民事陳述意
      見狀各1 份分別附於原審卷第47-72 頁可憑。抗告人雖主
      張因其母失業，無法共同分攤家庭生活費用，致影響其償
      債能力等語，惟抗告人自96年1 月至同年7 月間尚有
      157,494 元之有申報稅捐收入，亦據抗告人陳明，並有96
      年度綜合所得稅各類所得資料清單之影本1 紙附於原審卷
      第18頁可稽。經換算其於96年1 月至同年7 月間，平均每
      月至少尚有22,499元之收入，是否遽於協商成立後之96年
      1 月間即無法繳納第2 期協商款，非無疑問。而抗告人就
      其母確失業，並因而影響其償債能力乙節，並未提出任何
      證據以為證明，則其主張因有不可歸責之事由致依協商條
      件履行有重大困難，不足採取。
    (三)抗告人雖再主張其於96年7 月後即因失業而無收入云云，
      惟抗告人係於95年12月19日繳交第一期協商款後，即於96
      年1 月間毀諾，有如前述，則抗告人嗣於96年7 月以後失
      業之事實，即與抗告人之毀諾間顯無任何因果關係，無從
      執為抗告人未依約履行之不可歸責事由。此外，抗告意旨
      關於保險費用之支出及向家福股份有限公司等店家刷卡消
      費之行為是否為奢侈浪費之消費行為，於本件之結論不生
      影響，爰不予審究論斷。
    (四)又銀行公會針對95年度銀行公會協商案件已毀諾之客戶，
      業已決議可申請「個別協商一致性方案」，即由最大無擔
      保債權銀行依據前置協商清償方案之精神和原則，與債務
      人重新協商議訂符合債務人繳款能力之月付款金額，該方
      案最長為180 期，利率最低為0%。是抗告人如認該清償協
      議之利率、期數有調整之必要俾利其清償，自得再向最大
      無擔保債權銀行申請協商，附此敘明。
四、綜上，抗告人主張其毀諾係因不可歸責於己之事由所致，尚
    難採信。原裁定據以駁回抗告人更生之聲請，於法並無違誤
    。抗告意旨指摘原裁定為不當，求予廢棄云云，為無理由，
    應予駁回。
五、據上論結，本件抗告為無理由，依消費者債務清理條例第15
    條，民事訴訟法第495 條之1 第1 項、第449 條第1 項、第
    95條、第78條，裁定如主文。
中    華    民    國    98    年    8     月    11    日
                 民事第二庭   審判長法  官  蕭胤瑮
                                    法  官  鍾啟煌
                                    法  官  陳麗玲
正本係照原本作成。
本裁定不得再抗告。
中    華    民    國    98    年    8     月    11    日
                              書  記  官  吳俞玲


司法院資訊處製作；財團法人民間司法改革基金會備份。
